臺灣高雄地方法院民事判決　　　　　　　 94年度訴字第593號
原　　　告　乙○○
被　　　告　甲○○
訴訟代理人　王國論律師
　　　　　　康進益律師
當事人間請求損害賠償等事件，本院於民國94年9 月22日言詞辯
論終結，判決如下：
  主  文
被告應給付原告新台幣陸萬零陸佰元，及自民國94年3 月31日起
至清償日止，按週年利率5%計算之利息。
原告其餘之訴駁回。
訴訟費用由被告負擔75%，餘由原告負擔。
本判決得假執行。但被告如於假執行程序實施前，以新台幣陸萬
零陸佰元為原告預供擔保，得免為假執行。
原告其餘假執行之聲請駁回。
  事實及理由
一、原告主張：被告所有門牌號碼高雄縣鳳山市○○路492 號14
    樓房屋（下稱被告房屋），於91年4 月起至93年11月間因浴
    室管路破損經年漏水滲漏至正下方即伊所有之門牌號碼高雄
    縣鳳山市○○路492 號13樓房屋（下稱原告房屋）之牆壁、
    地板，致屋內牆壁產生壁癌現象，客廳柚木地板及房間木製
    櫥具腐爛毀壞，造成伊精神上莫大困擾及生活上的不便，若
    欲回復原狀須花費新台幣（下同）388,500 元，伊係上校官
    階退伍之職業軍人，購屋原想安度悠閒清靜的退休生活，但
    因房屋漏水彌漫腐朽異味，致受有精神上損害，健康亦遭受
    莫大的威脅與侵害，而同時受有精神上之損害約300,000 元
    。鈞院送請高雄市建築師公會之鑑定結果，對於地板之估價
    偏低，且國內市場並無零件可替換修補，應以全部換新始符
    情理。為此，爰依民法侵權行為之法律關係，聲明：(一)被告
    應給付原告688,500 元，及自起訴狀繕本送達之翌日起至清
    償日止，按週年利率5%計算之利息。(二)並陳明願供擔保請准
    為假執行之宣告。
二、被告則以：伊係於民國93年6 、7 月份始獲悉原告房屋有漏
    水情形，旋即前往察看發現在原告房屋主臥室之浴室旁屋頂
    有漏水跡象，大略手掌大小，伊曾請技師前往修繕，但原告
    不知何故卻拒絕，因此不得不於同年11月16日請水電工打掉
    伊房屋浴室洗臉盆之水管後，確定已無漏水之情形，才完成
    修繕，原告所主張之修繕費用，顯與房屋漏水無關，此外精
    神慰撫金之請求與法未合。原告房屋經高雄市建築師公會所
    鑑定之毀損並未考量建材使用年限，而鑑估之修復費用並未
    扣除折舊，再者地板發生之異音，並非漏水所致，因此均有
    未洽等語，資為抗辯。故聲明：(一)原告之訴駁回。(二)如受不
    利判決願供擔保請准免為假執行之宣告。
三、原告主張被告房屋主臥室浴廁處於91年4 月間開始有漏水現
    象，於93年11月16日修繕完畢，而原告房屋受有類似漏水損
    害之事實，為兩造所不爭執，並有照片20幀在卷可稽（詳卷
    第7 頁至第17頁），堪信為真實。被告執前詞置辯，故本件
    應審究者，係(一)原告房屋因類似漏水所受之損害，是否為被
    告房屋漏水所致？(二)原告房屋因漏水所受之損害及數額之範
    圍為何？(三)原告房屋所受損害得否請求精神慰撫金？(四)原告
    依侵權行為之法律關係請求被告負損害賠償責任，有無理由
    ？茲分述如后。
四、原告房屋因類似漏水所受之損害，是否為被告房屋漏水所致
    ？
    原告房屋位處被告房屋正下方，被告房屋既有漏水之事實，
    依水呈垂直由上朝下流動之特性，即可知原告主張其屋所受
    損害係因被告房屋漏水所致，尚非無據。參以本件經高雄市
    建築師公會前往原告房屋就現況勘察結果，及原告陳述因被
    告於93年11月16日僱工將被告房屋主臥室浴廁臉盆埋設於牆
    內破裂之給水管移除，換裝新管後，原告房屋已無新的漏水
    損害迄今，因此原告房屋因漏水所受之損害可認定係被告房
    屋主臥室埋設於牆內之給水管破裂，日復一日滲水，牆面吸
    水飽和後順著重力及結構體內管線隙縫往下樓層之天花板（
    即被告房屋地板處）及牆面滲流，因此造成原告受有損害之
    事實，此有該公會於94年6 月20日所出具之0000000 號鑑定
    報告書在卷可稽（詳卷第87頁），足見原告房屋之損害確係
    因漏水所致，而漏水處係被告房屋主臥室浴廁臉盆給水管破
    裂所致之事實，堪信為真正。從而被告抗辯，原告房屋所受
    損害，與被告房屋漏水無關云云，即不足採。
五、原告房屋因漏水所受之損害及數額之範圍為何？
    原告房屋實際損害處如下：
(一)、主臥室：天花板及牆面部分滲水造成漆面膨鬆剝落變色、組
    合式衣櫥最右側側面板浸水膨脹破壞，門片開關不實。
(二)、臥室：天花板及牆面部分滲水造成漆面膨鬆剝落變色、組合
    式衣櫥最右側側面板及1 片橫隔板浸水膨脹破壞，門片開關
    不實；浴廁磁磚牆面勾縫因滲水造成白色沈積物。
(三)、餐廳處架高木質地板部分位置行走有異音。
    至於上開損害之修復費用評估如下：
(一)、主臥室、臥室天花板、牆面除鬆動浮屑、防霉處理、披土刷
    乳膠漆每平方公尺48元，共需200 平方公尺，合計9,600 元
    （計算式：48×200 ＝9,600）。
(二)、主臥室、浴室、牆面白色碳酸鈣沈積物清除及復原需5,000
    元。
(三)、主臥室組合衣櫥換裝側面板及拆裝需5,000 元、臥室組合衣
    櫥側面板及橫隔板換新及拆裝需7,000元。
(四)、架高木質地板有異音局部範圍拆除約五坪，每坪7,400 元，
    共需37,000 元（計算式：7,400×5 ＝37,000）。
(五)、據上合計，原告房屋所受損害之修復費用共需支出60,600元
    （計算式：9,600 ＋2,000 ＋5,000 ＋7,000 ＋37,000 ＝
    60,600）。此有上開鑑定報告書及其內檢附之平面圖1 份、
    照片19幀在卷可稽（詳卷第86頁至第102 頁），堪信為真正
    。兩造對鑑定報告書分別提出異議，惟本院審酌國內並無完
    整之中古建材維修市場，且於囑託高雄市建築師公會進行鑑
    定時，已特別針對依原告房屋之建材情形，鑑定損害之項目
    及合理之修復費用進行鑑估，足見上開鑑定報告書之意見已
    就原告房屋建材及使用情形所需之修繕費用進行鑑估。再者
    ，原告房屋架高木質地板出現異音之處，已考量將餐廳處全
    部之地板拆除換裝，此觀諸鑑定報告書附件2 之平面圖即明
    ，從而被告抗辯鑑定報告書應扣除折舊、木質地板出現異音
    並非被告房屋漏水所致；原告主張衣櫥應全部換新、木質地
    板應全面拆除換裝云云，均有未洽，自不足採。
六、原告房屋所受損害得否請求精神慰撫金？
    按慰藉金之賠償，以人格權遭遇侵害，使精神上受痛苦，且
    法律定有明文為必要，本件依原告主張所受之損害係房屋，
    因此僅有財產上之損害，被告對原告之身體、生命、自由等
    人格權並未有任何加害行為，縱因房屋損害使原告產生精神
    上的困擾，亦不生賠償慰藉金之問題，從而原告依民法第
    195 條規定，請求被告賠償慰藉金300,000 元，即屬於法無
    據，不應准許。
七、原告依侵權行為之法律關係請求被告負損害賠償責任，有無
    理由？
    次按因故意或過失不法侵害他人之權利者，負損害賠償責任
    ；負損害賠償責任者，除法律另有規定或契約另有訂定外，
    應回復他方損害發生前之原狀；債權人得請求支付回復原狀
    所必要之費用，以代回復原狀，民法第184 條第1 項前段、
    第213 條第1 項及第3 項分別定有明文。復按建築物所有權
    人應維護建築物合法使用與其構造及設備安全，建築法第77
    條第1 項復有明文。本件被告房屋主臥室浴廁臉盆給水管破
    裂漏水，故被告對所有之建築物疏於維護其構造及設備安全
    ，依前開建築法之規定，其有過失灼然甚明。而原告房屋確
    係因被告房屋漏水致受有上開損害，故原告所受損害與被告
    之過失行為間，具有相當因果關係至明。從而原告基於侵權
    行為之法律關係，請求被告負損害賠償責任，自屬有據。本
    院審酌原告房屋所受損害應支出回復原狀之費用以60,600元
    為適當，已如前述，從而原告請求逾此部分之數額，即屬無
    據。
八、綜上所述，原告基於侵權行為之法律關係請求被告給付60,6
    00元，及自起訴狀繕本送達之翌日（即94年3 月31日）起至
    清償日止，按週年利率5%計算之利息，為有理由，應予准許
    ；逾此部分，難認有據，應予駁回。
九、本件原告勝訴部分係所命給付未逾500,000 元之判決，應依
    職權宣告假執行。被告陳明願供擔保，請准宣告免為假執行
    ，經核於法尚無不合，爰酌定相當之擔保金額准許之。至於
    原告敗訴部分，其假執行之聲請，即失所依附，應併駁回之
    。
十、據上論結，本件原告之訴為一部有理由，一部無理由，依民
    事訴訟法第79條、第389 條第1 項第5 款、第392 條第2 項
    ，判決如主文。
中　　華　　民　　國　　94　　年　　10 　　月　　6　　日
                  民事鳳山分庭法　官
正本係照原本作成。
如不服本判決，應於送達後20日內，向本院提出上訴狀並表明上
訴理由，如於本判決宣示後送達前提起上訴者，應於判決送達後
10日內補提上訴理由書（須附繕本）。
中　　華　　民　　國　　94　　年　　10 　　月　　6　　日
                                書記官
